臺灣高等法院刑事判決
111年度上訴字第67號
上  訴  人  臺灣桃園地方檢察署檢察官
上  訴  人  
即  被  告  黃政鴻


                    （現另案於法務部○○○○○○○○○○○執行中）
選任辯護人  葉慶人律師
            楊偉毓律師
            陳履洋律師
上列上訴人因被告違反毒品危害防制條例等案件，不服臺灣桃園
地方法院110年度重訴字第20號，中華民國110年11月12日第一審
判決（起訴案號：臺灣桃園地方檢察署110年度偵字第11823號、
第23320號），提起上訴，本院判決如下：
    主  文
原判決撤銷。
黃政鴻共同運輸第三級毒品，處有期徒刑貳年拾月。扣案如附表
編號一所示之毒品均沒收銷燬；扣案如附表編號二所示之物均沒
收。
    事  實
一、黃政鴻明知愷他命係毒品危害防制條例第2條第2項第3款所
    列之第三級毒品，且為懲治走私條例所定之管制物品，不得
    運輸或私運進口，竟於民國109年3、4月間某日，應黃柏翔
    （原審法院另案審理中）之邀，在臺北市萬華區環南市場附
    近與黃柏翔見面，黃柏翔向其表示欲自國外運輸、私運愷他
    命進口，要黃政鴻找人擔任收件人並提供收件地址，黃政鴻
    則負責持行動電話門號0000000000號手機接聽貨運業者來電
    ，黃柏翔並允諾事成後會給予黃政鴻及收件人共新臺幣（下
    同）10萬元之報酬，黃政鴻主觀上不知運輸之毒品為第一級
    毒品海洛因，誤認係運輸第三級毒品愷他命，乃基於與黃柏
    翔、真實姓名年籍不詳綽號「超哥」之人共同運輸第三級毒
    品愷他命及私運管制物品之犯意聯絡，為獲取約定金錢報酬
    而應允之，並於數日後覓妥收件人廖大瑋（原審法院另案審
    理中），由有犯意聯絡之廖大瑋提供其位於新北市○○區○○街
    000巷00弄00號住處地址作為收件址，並由黃政鴻轉知上址
    予黃柏翔，嗣由「超哥」以「LION SYUAN MING」、「新北
    市○○區○○街000巷00弄00號」、「0000000000」作為收件人
    、收件地址及聯絡電話，於109年7月15日委託不知情之美商
    聯邦快遞股份有限公司臺灣分公司（下稱聯邦快遞公司），
    向財政部關務署臺北關（下稱臺北關）申報進口貨物名稱為
    「PIC-TURE FRAME」之快遞貨物1批（提單主號：000-00000
    00000、提單分號：000000000000），於同日自馬來西亞運
    輸如附表編號一所示之海洛因及私運管制物品進口。嗣臺北
    關人員於翌（16）日上午10時許，在桃園市○○區○○○路0○0號
    臺灣桃園國際機場聯邦快遞公司進口專區帶領緝毒犬搜查執
    行勤務時發覺有異，會同聯邦快遞公司員工開箱查驗，扣得
    如附表編號一所示之海洛因及附表編號二所示之物，嗣經調
    查官循線查獲黃政鴻，經其供出黃柏翔、廖大瑋，而查悉上
    情。　　
二、案經法務部調查局桃園市調查處（下稱桃園市調處）移送臺
    灣桃園地方檢察署檢察官偵查起訴。
    理  由
一、證據能力
    按被告以外之人於審判外之陳述，雖不符前4條（刑事訴訟
    法第159條之1至第159條之4）之規定，而經當事人於審判程
    序同意作為證據，法院審酌該言詞陳述或書面陳述作成時之
    情況，認為適當者，亦得為證據；當事人、代理人或辯護人
    於法院調查證據時，知有第159條第1項不得為證據之情形，
    而未於言詞辯論終結前聲明異議者，視為有前項之同意，刑
    事訴訟法第159條之5第1項、第2項分別定有明文。查本判決
    所引被告以外之人於審判外之供述證據，上訴人即檢察官、
    上訴人即被告黃政鴻及其辯護人於本院準備程序及審理程序
    對於該等證據並未爭執證據能力（見本院卷第222、304至30
    5頁），且迄至言詞辯論終結前均未聲明異議，審酌上開供
    述證據資料製作時之情況，並無違法不當及證明力明顯過低
    之瑕疵，以之作為證據應屬適當，依刑事訴訟法第159條之5
    規定，認該等證據均具證據能力。另本判決所援引之非供述
    證據，檢察官、被告及其辯護人於本院均未爭執證據能力（
    見本院卷第125至128、305至312頁），且無證據證明係公務
    員違背法定程序所取得，亦無顯有不可信之情況或不得作為
    證據之情形，依刑事訴訟法第158條之4反面解釋，均具證據
    能力。　　　
二、認定事實所憑證據及理由
㈠上開事實，業據被告於偵查、原審及本院坦承不諱（見110年度
  偵字第11823號【下簡稱11823偵卷】卷二第7至9頁、原審110
  年度重訴字第20號卷第114至115、176頁、本院卷第125、314
  頁），並經證人黃柏翔於調詢、偵訊及本院審理中（見本院卷
  第147至161、185至192、318至327頁）、證人廖大瑋於調詢及
  偵訊中證述（見本院卷第163至183頁）在卷，並有財政部關務
  署臺北關109年7月16日北機核移字第1090101549號函暨所附扣
  押貨物收據及搜索筆錄、聯邦快遞公司商業發票、派件明細、
  查扣現場照片6張（見109年度他字第5369卷【下簡稱他字卷】
  第5至23頁）、開啟包裹蒐證照片16張（見11823偵卷卷一第12
  5至130頁）、門號0000000000之通聯調閱查詢單（見他字卷第
  25頁）、通聯調閱回覆單（見11823偵卷一第27至70、135至17
  9頁）、門號0000000000號之通聯調閱回覆單（見11823偵卷一
  第75至98、181至204頁）、門號0000000000號之通聯調閱回覆
  單（見11823偵卷一第103、205頁）、查詢貨件追蹤號碼:0000
  00000000進度之IP位置紀錄、收件人撥至FedEX 客服部電話、
  FedEX報關部與收件人之通聯紀錄（見他字卷第101至105頁）
  、車牌號碼0000-00號之行車紀錄、車輛正面照片（見11823偵
  卷一第71至73、207至209頁）、FedEX聯邦快遞公司本案貨物
  （分提單號碼:000000000000）之電話錄音光碟及譯文（見118
  23偵卷一第99至101、211至213頁）、法務部調查局桃園市調
  查處搜索扣押筆錄、扣押物品目錄表（見11823偵卷一第105至
  111頁）附卷可稽，及如附表編號一、二所示之物扣案可資佐
  證；扣案如附表編號一所示之物經鑑驗後均含海洛因成分等情
  ，有法務部調查局濫用藥物實驗室110年4月8日調科壹字第110
  23003500號鑑定書在卷可憑(見11823偵卷二第33頁)，堪可認
  定。
㈡被告知悉運輸、私運進口者係毒品，惟不知運輸之毒品為第一
  級毒品海洛因，誤認係運輸第三級毒品愷他命：
⒈被告客觀上所運輸及私運進口之毒品雖係第一級毒品海洛因，
  然被告於調詢、偵訊、原審及本院均供稱：黃柏翔係向其表示
  要將愷他命自國外運送來臺，其不知道實際上係運輸海洛因等
  語（見11823偵卷二第7至9、14至20頁、原審110年度重訴字第
  20號卷第114至115、176頁、本院卷第125、314頁），又被告
  於原審訊問時稱：黃柏翔係跟其說要從國外運愷他命來臺，並
  允諾事成之後，要給其10萬元，當時並無其他人在旁邊聽到或
  看到，黃柏翔叫其另外找人做斷點，由其自己決定要自該10萬
  元中抽取多少報酬，剛好廖大瑋缺錢，所以其找廖大瑋擔任收
  件人並提供收件地址等語（見原審110年度重訴字第20號卷第3
  5至39頁）。
⒉證人黃柏翔於調詢證稱：黃政鴻問我有無賺錢的路子，我告訴
  他代為收貨的工作，言談過程中我告知貨品是愷他命，黃政鴻
  決定要賺取這筆報酬；「超哥」要我轉達黃政鴻，他會派人確
  認貨品安全後，再透過我通知黃政鴻出面收貨、「超哥」的10
  萬元報酬的確是完工後要交給黃政鴻；反正完成收貨後的10萬
  元報酬會交予黃政鴻去處理等語（見本院卷第155、157至158
  頁)；於偵訊時證稱：「超哥」先跟我說什麼時候包裹會送達
  ，我再幫「超哥」轉達給黃政鴻，請黃政鴻去收包裹；我不知
  道黃政鴻找誰去收包裹，但是我知道黃政鴻不會自己去收包裹
  ，我認識黃政鴻很久了，我們是高中同學，我跟黃政鴻說裡面
  是愷他命；「超哥」不加黃政鴻的微信；如果包裹沒問題有收
  到，在外面便利商店打給「超哥」，「超哥」會請別人來拿；
  收件人、收件地址是黃政鴻提供的；10萬元是「超哥」給黃政
  鴻代收包裹的報酬，後來沒有給，「超哥」失聯等語（見本院
  卷第187、189頁)；於本院審理時證稱：我跟被告說要代收的
  包裹裡內容物是愷他命等語（見本院卷第325頁)。被告所辯黃
  柏翔向其表示運輸之包裹內為愷他命、允諾之報酬為10萬元乙
  節，核與證人黃柏翔前揭所證其向被告表示所收包裹內係愷他
  命、允諾報酬數額等情大致相符，是被告上開所辯並非完全無
  據。至證人廖大瑋於調詢、偵訊則證稱：黃政鴻請我代收貨物
  時，沒有告知我貨物內容物為何；約定7萬元報酬，貨如果收
  到後交給黃政鴻等語（見本院卷第174、180至181頁），然證
  人廖大瑋既證稱被告未告知貨物內容物為何，尚不足憑以在被
  告主觀認知上為不利被告之認定，附此說明。
⒊檢察官固主張：被告因有吸食毒品之習慣，其自會知悉運輸毒
  品所涉刑責甚重，又被告已認知其代為收受之包裹內容物為毒
  品，並知悉毒品存有不同分級、種類，在被告與「黃柏翔」間
  並非摯友，無任何信賴關係存在之前提下，殊難想像被告會完
  全相信「黃柏翔」所言，而無請「黃柏翔」說明或提出任何對
  於該包裹內容物為愷他命之證據，縱被告確實認上述包裹內容
  物為第三級毒品，然其既知悉毒品尚有其他分級、種類，仍應
  就該包裹內夾藏者「可能」為第一級毒品乙事有所預見，故被
  告已預見所其運輸者為第一級毒品乙情，應堪以認定；又被告
  係遭羈押後，方改口稱其確實有本件運輸毒品犯行，且被告於
  原審訊問程序中亦坦承其知悉所運輸係海洛因，係在與辯護人
  討論過後為之，則被告既然知悉運輸海洛因之刑度，若被告自
  始均不知悉內容物為海洛因，甚至「深信」其所運輸者即為「
  愷他命」，被告又有何為求「交保」而故意讓自己陷於遭處最
  輕本刑為死刑或無期徒刑等更不利之地位？況辯護人亦不可能
  要求被告承認較重之罪，僅為求「交保」，被告既然願意坦承
  ，顯然其知悉雖然運輸海洛因之刑度較重，然其可透過偵、審
  自白等減刑之事由換取較輕之刑度，故應認被告上開自白顯係
  出於其自由之意志，被告確實知悉其內之物品為海洛因等語。
  查被告於110年7月6日原審訊問時固曾稱：其知悉快遞貨物內
  是海洛因等語（見原審110年度重訴字第20號卷第34頁），之
  後翻異其詞改稱是當時之辯護人建議其承認的等語（見原審11
  0年度重訴字第20號卷第177頁），惟查，被告於原審訊問雖稱
  其知道是海洛因，卻表示沒有人告訴其是海洛因，其無法回答
  其係如何知悉是海洛因，其繼而於同次訊問時即稱：其知道的
  是愷他命，因為黃柏翔告訴其是愷他命，但當時並無其他人在
  旁見聞等語（見原審110年度重訴字第20號卷第34至37頁），
  辯護人亦當庭表示：黃柏翔跟被告說是愷他命，所以被告也跟
  廖大瑋說是愷他命，但因為無人可證明此事，且被告曾對偵查
  中之羈押裁定提起抗告，經駁回其抗告，故與被告討論後認為
  既然無法舉證，就承認檢察官起訴之罪名等語，此有原審訊問
  筆錄在卷可參（見原審110年度重訴字第20號卷第40頁），足
  見被告於原審辯稱係因實際上運輸、私運進口來臺的是海洛因
  ，其與斯時之辯護人討論後，聽從辯護人之建議方會於原審訊
  問時承認其知悉係運輸、私運海洛因進口等語，應屬非虛。被
  告雖一度陳稱：其知悉快遞貨物內是海洛因等語，然其於同次
  訊問中又稱沒有人告訴其是海洛因，復稱其知道的是愷他命，
  因為黃柏翔告訴其是愷他命等語，已見反覆翻異，在無其他證
  據資為補強之情形下，尚難引其法庭答辯之詞，遽為不利於被
  告主觀犯意之認定。至被告與證人黃柏翔間約定報酬10萬元，
  固堪認定，然衡情亦無從依證人黃柏翔允諾被告可得之該報酬
  數額，而推認被告主觀上認識運輸、私運進口之毒品種類係海
  洛因；縱使一般人透過報章媒體得知偶有毒販以寄送包裹之方
  式自境外私運價值極高之海洛因入臺相關報導，然黃柏翔許諾
  被告之運毒報酬為10萬元，若非被告相信所運之毒品為愷他命
  而非海洛因，衡情應無可能貪此利益而甘冒運輸海洛因將遭法
  院判處死刑或無期徒刑之風險；依本案事證，尚不足以認定被
  告可認識或預見所運之毒品為第一級毒品海洛因，自難臆測其
  主觀上可能認識包裹內容物係海洛因。
⒋按刑法上犯罪之故意，祇須對於犯罪事實有所認識，有意使其
  發生或其發生不違背其本意，仍予以實施為已足，不以行為人
  主觀之認識與客觀事實兩相一致為必要，故行為人主觀上欲犯
  某罪，事實上卻犯他罪時，依刑罰責任論之主觀主義思潮，首
  重行為人之主觀認識，應以行為人主觀犯意為其適用原則，必
  事實上所犯之他罪有利於行為人時，始例外依該他罪處斷。從
  而行為人主觀上欲犯某罪，但事實上所為係構成要件略有不同
  之他罪，揆之「所犯重於犯人所知，從其所知」之法理，自應
  適用行為人主觀上所認識之該罪論處（最高法院92年度台上字
  第1263號判決意旨參照）。亦即犯罪須主觀上對於犯罪事實有
  所認識，而仍實行客觀事實，主觀意思與客觀事實一致，始足
  構成。如行為人對於實行犯罪事實之主觀意思，與客觀事實不
  相一致，而有所犯重於所知情形者，因主觀上欠缺重罪認識之
  故，僅能以輕罪論斷。
⒌被告與共犯黃柏翔、廖大瑋、「超哥」等為如事實欄一所示共
  同運輸毒品犯行時，其主觀上雖知悉係毒品，然其是否知悉所
  運輸之毒品實為第一級毒品海洛因，依檢察官所提出之證據方
  法，尚未達於通常一般人均不致有所懷疑，得確信其為真實之
  程度，而有合理性懷疑之存在，未能形成被告斯時主觀上知悉
  私運入台之毒品係第一級毒品海洛因之心證，依本案事證，尚
  難遽認被告知悉或預見運輸之毒品種類係海洛因，是依「有疑
  利於被告」之證據法則，僅得認定被告於參與本案犯行時主觀
  上僅有運輸第三級毒品愷他命之認知犯意，進循「所知輕於所
  犯，從其所知」之法理，改論其運輸第三級毒品愷他命之刑責
  。爰認被告雖明知運輸之物乃毒品，惟主觀上不知運輸之毒品
  為第一級毒品海洛因，誤認係運輸第三級毒品愷他命，而基於
  運輸、私運第三級毒品愷他命之犯意，從事如事實欄一所示犯
  行。
㈢綜上，本案事證明確，被告如事實欄一所示犯行堪以認定，應依法論科。
三、法律適用
㈠按所謂「運輸」，係指本於運輸意思而搬運輸送而言，倘其有
  此意圖者，一有搬運輸送之行為犯罪即已成立，並非以運抵目
  的地為完成犯罪之要件，亦不以兩地間毒品直接搬運輸送於特
  定地點為限，其以迂迴、輾轉方法，利用不相同之運輸工具、
  方法，將特定之毒品移轉運送至終極目的地者，其各階段之運
  送行為，均不失為「運輸」行為之一種（最高法院104年度台
  上字第3816號判決參照）。運輸行為之既遂、未遂，係以是否
  起運離開現場為準，如已起運離開現場，即屬犯罪既遂。其後
  續運輸過程，則屬犯罪行為之繼續。本案運輸之毒品，已自馬
  來西亞起運並運抵我國海關而進口，其運輸毒品及私運管制物
  品進口之行為均已既遂。核被告所為，係犯毒品危害防制條例
  第4條第3項之運輸第三級毒品罪及懲治走私條例第2條第1項之
  私運管制物品進口罪。起訴書固認被告係犯毒品危害防制條例
  第4條第1項運輸第一級毒品罪，惟被告認知運輸之毒品乃第三
  級毒品愷他命，應僅就所知範圍負其共犯罪責，業經說明如上
  ，本院所認事實與起訴事實仍屬基本事實同一，自得變更起訴
  法條，且本院業已告知被告亦可能涉犯毒品危害防制條例第4
  條第3項運輸第三級毒品罪名及其事實並進行辯論（見本院卷
  第302、313至316頁），無礙檢察官、被告及其辯護人之攻擊
  、防禦及辯護權之行使，爰依法變更起訴法條。
㈡被告係基於運輸私運毒品愷他命之認識及犯意參與本案犯行，
  業如前述，是其僅就運輸、私運愷他命之犯意聯絡範圍內，與
  黃柏翔、廖大瑋、「超哥」間有犯意聯絡及行為分擔，為共同
  正犯。
㈢被告以一行為觸犯運輸第三級毒品及私運管制物品進口2罪名，
  為想像競合犯，應依刑法第55條規定從一重之運輸第三級毒品
  罪論處。被告與黃柏翔、廖大瑋、「超哥」利用不知情之聯邦
  快遞公司運輸海洛因進入臺灣，為間接正犯。
㈣不依累犯規定加重
  被告前因酒駕之公共危險案件，經臺灣臺北地方法院以105年
  度交簡字第1835號判決判處有期徒刑3月確定，於105年11月29
  日執行完畢，有本院被告前案紀錄表1份在卷可稽（見本院卷
  第63頁），其於徒刑執行完畢後，5年內故意再犯本案有期徒
  刑以上之罪，符合刑法第47條第1項累犯之規定；然參酌司法
  院大法官釋字第775號解釋意旨，法院就符合累犯要件之被告
  ，仍應以其是否有其特別惡性或對刑罰反應力薄弱等事由，妥
  適審酌被告所犯前後數罪間，關於前案之性質、前案徒刑之執
  行完畢情形、再犯之原因、兩罪間之差異、主觀犯意所顯現之
  惡性及其反社會性等情，綜合判斷各別被告有無因加重本刑致
  生所受刑罰超過其所應負擔罪責之情形，裁量是否加重最低本
  刑。本院參酌上開解釋意旨，審酌被告構成累犯之前案係公共
  危險案件，與本案之罪名、罪質類型均不同，犯罪手段、動機
  顯屬有別，尚難據此推認被告有特別惡性或有何累犯立法意旨
  之刑罰感應力較薄弱，而有加重其最低本刑之必要，此外，檢
  察官未具體指明證明方法，以供法院綜合判斷，爰不依刑法第
  47條第1項規定，加重其刑。　
㈤符合毒品危害防制條例第17條第2項規定
  按犯第4條至第8條之罪於偵查及歷次審判中均自白者，減輕其
  刑，毒品危害防制條例第17條第2項定有明文。被告所犯運輸
  第三級毒品罪，於偵查、原審及本院審理時均自白犯行，業如
  前述，揆諸前開說明，合於毒品危害防制條例第17條第2項所
  定要件，應依該規定減輕其刑。
㈥符合毒品危害防制條例第17條第1項規定
　按「犯第4條至第8條、第10條或第11條之罪，供出毒品來源，
  因而查獲其他正犯或共犯者，減輕或免除其刑」，毒品危害防
  制條例第17條第1項定有明文，其立法旨意在於鼓勵被告具體
  提供其毒品上游，擴大追查毒品來源，俾有效斷絕毒品之供給
  ，以杜絕毒品泛濫，祇須被告願意供出毒品來源之上手，因而
  查獲其他正犯或共犯者，即可邀減輕或免除其刑之寬典。所謂
  「供出毒品來源，因而查獲」，係指被告翔實供出毒品來源之
  具體事證，因而使有偵查（或調查）犯罪職權之公務員知悉而
  對之發動偵查（或調查），並因而查獲者而言。查被告於調詢
  及偵訊中供稱：黃柏翔以10萬元報酬請其提供收件地址以收領
  夾藏毒品之貨物等語（見11823偵卷二第7至9、13至20頁），
  嗣經臺灣桃園地方檢察署檢察官指揮法務部調查局桃園市調查
  處查獲黃柏翔，並以110年度偵字第38863號起訴書對黃柏翔提
  起公訴，認定黃柏翔與馬來西亞地區真實姓名年籍不詳之人安
  排本件運輸毒品事宜，並與被告約定由其提供收件地址，有臺
  灣桃園地方檢察署111年3月8日桃檢維秋110偵38863字第11190
  25643號函及其檢附之起訴書、黃柏翔、廖大瑋筆錄影本附卷
  可稽（見本院卷第139至192頁），且經臺灣桃園地方檢察署函
  覆本院稱：「本署110年度偵字第11823號被告黃政鴻毒品危害
  防制條例案有因黃政鴻供出毒品來源而查獲共犯黃柏翔、廖大
  瑋」等語，法務部調查局桃園市調查處函覆本院稱：「經查本
  處於110年4月14日借提被告黃政鴻時，渠坦承係依黃柏翔指示
  ，在臺接運夾藏海洛因毒品之貨物，並由廖大瑋提供戶籍地址
  作為收件地址及出面領貨；嗣由本處循線於110年11月2日拘提
  黃柏翔及廖大瑋到案，並於次（3)日解送至臺灣桃園地方檢察
  署」等語，有臺灣桃園地方檢察署111年1月17日桃檢維秋110
  偵11823字第1119006626號函（見本院卷第93頁)、桃園市調查
  處111年1月21日園緝字第11157507410號函（見本院卷第97頁
  ）附卷可稽，可見本案確已依被告之供述，供出其毒品來源黃
  柏翔，因而使檢調知悉而發動偵查，並因而查獲共犯黃柏翔、
  廖大瑋，揆諸前揭說明，被告應有毒品危害防制條例第17條第
  1項規定之適用；又被告為圖獲取金錢報酬，共同運輸毒品，
  不僅戕害人民健康，且易衍生其他犯罪，對社會治安潛藏高度
  危險，又被告行為時業已成年，智識正常，難認其對國家刑事
  重典毫無認識，審酌被告所為本案犯行之犯罪情節及其指述來
  源所能防止杜絕毒品氾濫之程度等情狀，揆諸比例原則、罪刑
  相當原則，認不宜免除其刑，爰依毒品危害防制條例第17條第
  1項規定減輕其刑，且依刑法第66條但書規定，同時有免除其
  刑之規定者，其減輕得減至3分之2，並再依法遞減之。　
㈦刑法第59條
　按犯罪之情狀顯可憫恕，認科以最低刑度仍嫌過重者，得酌量
  減輕其刑，刑法第59條定有明文。所謂犯罪情狀可資憫恕，係
  指基於社會一般客觀上之觀察，其犯罪情狀，足以引起憐憫者
  而言，必須犯罪另有特殊之原因與環境等等，在客觀上足以引
  起一般同情，而與刑法第57條規定科刑時應審酌之一切情狀，
  並非有截然不同之領域，於裁判上酌減其刑時，仍得就包括同
  法第57條所列舉事項之犯罪一切情狀，依其程度予以全盤考量
  ，審酌其犯罪有無特殊之原因與環境，在客觀上足以引起一般
  同情，以及宣告法定（或依法減輕後）最低刑度，是否猶嫌過
  重等可憫恕之事由，以為判斷（最高法院109年度台上字第412
  號、108年度台上字第64號、107年度台上字第4016號、106 年
  度台上字第263號判決意旨參照）。毒品犯罪為當今各國亟欲
  遏止防阻之犯罪類型，本案客觀上查獲之第一級毒品海洛因數
  量龐大，倘外流足以嚴重破壞社會治安，助長毒品流通，被告
  明知毒品危害人體至深，衍生諸多社會問題，仍漠視杜絕毒品
  犯罪之禁令，為獲取金錢報酬，而基於運輸第三級毒品之犯意
  為本案犯行，在客觀上殊難認有何特殊原因或堅強事由，足以
  引起一般人同情而有情堪憫恕之處，酌以因被告主觀認知運輸
  之毒品乃第三級毒品愷他命，僅就所知範圍負其共犯罪責，論
  以毒品危害防制條例第4條第3項之運輸第三級毒品罪，並再依
  毒品危害防制條例17條第2項、第1項之規定遞減其刑，所減得
  之刑與其犯罪情節相較，當無情輕法重之憾，並無在客觀上認
  若處以法定最低刑度猶嫌過重之情，核與刑法第59條之要件有
  所不符，尚無援引刑法第59條規定予以酌減其刑之餘地。
四、撤銷改判之理由
㈠原審認被告運輸第三級毒品之管制物品罪證明確，並論罪科刑
  ，固非無見。然查：
⒈被告所供毒品來源黃柏翔，檢調因而查獲黃柏翔、廖大瑋，並
  經檢察官起訴，業如前述，原判決未及適用毒品危害防制條例
  第17條第1項予以減輕，容有未洽。被告上訴主張適用上開規
  定，指摘原判決此部分違誤，為有理由。
⒉檢察官上訴主張被告應已預見所其運輸者為第一級毒品，原審
  認事用法，有違悖經驗法則之違法等語。然細繹被告歷次供述
  ，其於調詢、偵訊、原審準備程序及審理時均供稱：黃柏翔係
  向其表示要將愷他命自國外運送來臺等語，核與證人黃柏翔所
  稱：伊告知被告所代收之包裹內夾藏愷他命等語，二者互核相
  符，並無齟齬之處，且卷內並無其他積極證據堪可認定被告可
  認識或預見所運之毒品為第一級毒品海洛因，依「有疑利於被
  告」之證據法則，僅得認定被告於參與本案犯行時主觀上僅有
  運輸第三級毒品愷他命之認知犯意，進循「所知輕於所犯，從
  其所知」之法理，改論其運輸第三級毒品愷他命之刑責。至被
  告雖一度於原審訊問時陳稱：其知悉快遞貨物內是海洛因等語
  ，然其於同次訊問中又稱沒有人告訴其是海洛因，復稱其知道
  的是愷他命，因為黃柏翔告訴其是愷他命等語，已見反覆翻異
  ，在無其他證據資為補強之情形下，尚難引其法庭答辯之詞，
  遽為不利於被告主觀犯意之認定。從而，檢察官上訴主張被告
  具運輸第一級毒品之不確定故意，尚非可採，其上訴為無理由
  。
⒊惟原判決既有前開未恰之處，仍屬無可維持，自應由本院予以
  撤銷改判。　　
㈡爰以行為人之責任為基礎，審酌被告正值青壯之年，不思循正
  途獲取金錢，竟鋌而走險將嚴重危害我國國人身心健康之毒品
  運輸來臺，而自馬來西亞運抵臺灣如附表編號一所示之毒品（
  被告之認識為愷他命）數量龐大，一旦流入市面，將嚴重戕害
  國人身體健康，所為犯罪情節重大，惟念及被告犯後終能坦承
  犯行，復考量其於本案運輸過程中，係扮演聽從他人指示之角
  色及地位，非處於運輸毒品之主導地位，配合供出收件者廖大
  瑋，並供出毒品來源因而查獲共犯黃柏翔，兼衡其犯罪之動機
  、目的、智識程度、家庭生活與經濟狀況等一切情狀，量處如
  主文第2項所示之刑，以資懲儆。
㈢沒收
⒈扣案如附表編號一所示之物，經鑑驗後含海洛因成分，有法務
  部調查局濫用藥物實驗室110年4月8日調科壹字第11023003500
  號鑑定書在卷足證，均屬毒品危害防制條例第2條第2項第1款
  所稱之第一級毒品，均應依毒品危害防制條例第18條第1項前
  段之規定，宣告沒收銷燬。至取樣鑑驗用罄之海洛因，既已滅
  失，自無庸為沒收銷燬之宣告。
⒉按犯第4條至第9條、第12條、第13條或第14條第1 項、第2 項
  之罪者，其供犯罪所用之物，不問屬於犯罪行為人與否，均沒
  收之，毒品危害防制條例第19條第1項定有明文。經查：扣案
  如附表編號二所示之物，係用來夾藏扣案之海洛因以便躲避查
  緝，而將前開毒品運輸抵臺所用之物，此有蒐證照片附卷可佐
  ，應依毒品危害防制條例第19條第1項規定，不問屬於犯罪行
  為人與否，均諭知沒收。
⒊按犯罪所得之沒收、追繳或追徵，在於剝奪犯罪行為人之實際
  犯罪所得（原物或其替代價值利益），使其不能坐享犯罪之成
  果，以杜絕犯罪誘因，若無犯罪所得，自不生剝奪利得之問題
  。被告供稱因為貨物沒有順利收取，所以其沒有獲得任何報酬
  等語（見11823偵卷二第20頁反面、本院卷第317頁），核與證
  人黃柏翔於偵查、本院審理時所證相符（見本院卷第189、321
  頁），且卷內復無證據可認被告已實際獲取犯罪所得，難認被
  告有任何犯罪所得，自無從宣告沒收。
⒋至扣案如附表編號三所示之物，係被告所有之物，然查無證據
  可資證明為被告所涉本件運輸毒品犯行所用之物，爰均不予宣
  告沒收。
據上論斷，應依刑事訴訟法第369條第1項前段、第364條、第299
條第1項前段、第300條，懲治走私條例第2條第1項，毒品危害防
制條例第4條第3項、第17條第2項、第1項、第18條第1項前段、
第19條第1項，刑法第11條、第28條、第55條，判決如主文。
本案經檢察官林奕瑋提起公訴，檢察官洪鈺勛提起上訴，檢察官
謝宗甫到庭執行職務。
中　　華　　民　　國　　111 　年　　5 　　月　　19　　日
                  刑事第十八庭  審判長法  官  何俏美
                                      法  官  陳海寧
                                      法  官  葉乃瑋
以上正本證明與原本無異。
如不服本判決，應於收受送達後20日內向本院提出上訴書狀，其
未敘述上訴之理由者並得於提起上訴後20日內向本院補提理由書
（均須按他造當事人之人數附繕本）「切勿逕送上級法院」。
                                      書記官  程欣怡
中　　華　　民　　國　　111 　年　　5 　　月　　19　　日
附錄：本案論罪科刑法條全文　　　　　　　　　　
毒品危害防制條例第4條
製造、運輸、販賣第一級毒品者，處死刑或無期徒刑；處無期徒
刑者，得併科新臺幣3000萬元以下罰金。
製造、運輸、販賣第二級毒品者，處無期徒刑或10年以上有期徒
刑，得併科新臺幣1500萬元以下罰金。
製造、運輸、販賣第三級毒品者，處7 年以上有期徒刑，得併科
新臺幣1000萬元以下罰金。
製造、運輸、販賣第四級毒品者，處5 年以上12年以下有期徒刑
，得併科新臺幣500萬元以下罰金。
製造、運輸、販賣專供製造或施用毒品之器具者，處1 年以上7
年以下有期徒刑，得併科新臺幣150 萬元以下罰金。
前5項之未遂犯罰之。
懲治走私條例第2條
私運管制物品進口、出口者，處7年以下有期徒刑，得併科新臺
幣300萬元以下罰金。
前項之未遂犯罰之。
第一項之管制物品，由行政院依下列各款規定公告其管制品項及
管制方式：
一、為防止犯罪必要，禁止易供或常供犯罪使用之特定器物進口
    、出口。
二、為維護金融秩序或交易安全必要，禁止偽造、變造之各種貨
    幣及有價證券進口、出口。
三、為維護國民健康必要，禁止、限制特定物品或來自特定地區
    之物品進口。
四、為維護國內農業產業發展必要，禁止、限制來自特定地區或
    一定數額以上之動植物及其產製品進口。
五、為遵守條約協定、履行國際義務必要，禁止、限制一定物品
    之進口、出口。
附表
編號 扣案物 備註 一 海洛因3包 驗前淨重總重2510.95公克、驗餘淨重2510.61公克、純度82.16％、純質淨重共2063公克 二 相框1箱及1個 瓦楞板2包 依毒品危害防制條例第19條第1項規定諭知沒收 三 手機2支 IMEI：000000000000000、000000000000000號、含門號0000000000號SIM卡1張